【裁判字號】    95,交訴,78
【裁判日期】    950830
【裁判案由】    公共危險等
【裁判全文】
臺灣臺中地方法院刑事判決              95年度交訴字第78號
公  訴  人  臺灣臺中地方法院檢察署檢察官
被      告  丙○○
上列被告因公共危險等案件，經檢察官提起公訴（九十五年度偵
字第九○一、六一三五號），被告於本院行準備程序時就被訴事
實為有罪之陳述，經受命法官聽取當事人意見後，由本院合議庭
裁定以簡式審判程序審理，判決如下：
    主    文
丙○○駕駛動力交通工具肇事，致人受傷而逃逸，處有期徒刑伍
月，如易科罰金，以新臺幣玖佰元即銀元佰元折算壹日，緩刑
貳年。
    犯罪事實
一、丙○○於民國九十四年四月二十七日上午十時許，駕駛車號
    ＰＥ－７９７２號自小客車沿臺中縣豐原市○○路由東往西
    方向行駛，於行經豐社路與大圓環西路口時，本應注意汽車
    行駛至交岔路口，其行進、轉彎，應遵守燈光號誌或交通警
    察之指示，依其智識、能力，亦無不能注意情事，竟疏未注
    意貿然通過該路口，適騎乘車號ＢＫ６－２２７號重型機車
    沿大圓環西路由南往北方向行駛至該路口之乙○○反應不及
    ，衝撞上開自小客車，致乙○○人車倒地，因而受有頭部外
    傷合併硬腦膜下出血、右側第二腳趾骨開放性骨折及全身多
    處擦挫傷合併瘀血腫之傷害（過失傷害部分業據撤回告訴，
    由本院另為不受理判決）。詎丙○○肇事後知悉乙○○已經
    受傷，因畏懼該自小客車未繳稅金恐遭處罰，竟未下車查看
    乙○○傷勢並採取救護或其他必要措施，反而另行起意駕車
    逃逸，適有在肇事現場姓名年籍不詳之人目擊後，上前追趕
    並告知其肇事後為何不停車，丙○○即在有偵查權限之人知
    悉犯罪人之前，主動至臺中縣警察局豐原分局豐原派出所陳
    明自己係肇事者，自首而接受裁判。
二、案經被害人乙○○訴由臺中縣警察局豐原分局報請及臺灣臺
    中地方法院檢察署檢察官自動檢舉偵查起訴。
    理    由
一、上揭犯罪事實，業據被告丙○○於本院審理時坦承不諱，核
    與告訴人乙○○之指訴之情節大致相符，並有道路交通事故
    調查報告表暨現場圖、行政院衛生署豐原醫院出具之診斷證
    明書及現場照片八幀等在卷可稽，堪認被告自白與事實相符
    。又本件被告於肇事逃逸後，經路旁目擊者追趕告知其肇事
    後為何不停車，其乃自行到派出所自首等候接受裁判，有至
    現場處理之臺中縣警察局豐原分局豐原派出所警員林志信出
    具之職務報告一份（偵查卷第九頁）及道路交通事故肇事人
    自首情形紀錄表一份（偵查卷第四七頁）在卷可稽，堪認被
    告所為確符合自首無誤。又本件被告雖於肇事經路人告知後
    即自行至派出所自首，然其於本院訊問時自陳：肇事當時因
    其依賴該自小客車謀生，且該自小客車未繳稅金，畏懼遭處
    罰，所以才逃逸，嗣因有在肇事現場姓名年籍不詳之人目擊
    後，上前追趕並告知其肇事後為何不停車，其方自行到派出
    所等語（本院卷第六四頁）；而按汽車駕駛人駕駛汽車肇事
    致人受傷或死亡，應即採取救護或其他必要措施，並向警察
    機關報告，不得駛離或逃逸，道路交通管理處罰條例第六十
    二條第一項定有明文。蓋因道路交通事故之發生，常非於己
    之鄰親家里，時有告救不能情事，乃課以肇事者須即採取救
    護或其他必要措施，並應向警察機關報告之法定義務，以防
    因就醫延誤致生無謂傷亡，並俾得通知傷亡者家屬到場，以
    明責任，是凡肇事人於行車肇事致人受傷或死亡，未即採取
    救護或其他必要措施，並向警察機關報告，即駕車逃逸者，
    均應依該規定處罰，至其嗣後是否受刑事訴追及已否與被害
    人達成民事和解，賠償損失，對其應受處罰乙節，並不生影
    響。職是之故，汽車駕駛人駕駛汽車肇事，不論其責任之歸
    屬為何，即有義務留在肇事現場，採取救護或其他必要措施
    ，並向警察機關報告，以維護他人之生命與其他用路人之交
    通安全。其立法目的，既係促使駕駛人於肇事致死傷後，能
    對被害人即時救護，報告警察機關，以減少死傷，是該罪之
    成立祇以行為人有駕駛動力交通工具肇事，致人死傷而逃逸
    之事實為已足，至行為人之肇事有否過失，則非所問（最高
    法院九十二年度台上字第四四六八號判決意旨參照），則本
    件被告駕駛車輛撞擊告訴人，造成告訴人受有事實欄所示之
    傷害，對告訴人當場受有傷害應有認識，其竟未採取救護或
    其他必要措施，即竟行駕車離去，自仍該當於肇事逃逸之犯
    行，從而本件事證明確，被告犯行堪以認定。
二、新舊法比較適用：
(一)、刑法第二條第一項規定：查被告行為後，刑法第二條第一
      項業於九十四年二月二日修正公布，並自九十五年七月一
      日起施行。修正後刑法第二條第一項規定，已將新舊法律
      適用之「從新從輕」原則，改採「從舊從輕」原則，而此
      規定僅係規範行為後法律變更所生新舊法律比較適用之準
      據法，並非實體刑罰法律，自不生行為後法律變更之比較
      適用之問題，應逕行適用新法第二條第一項之規定，為「
      從舊從輕」之比較。
(二)、刑法第一百八十五條之四法定刑為罰金部分：
    (1)被告行為後，刑法第三十三條第五款業經修正；修正後刑
      法該款規定「罰金：新臺幣一千元以上，以百元計算之。
      」，與修正前該款規定「罰金：一元以上。」不同。比較
      新舊法結果，以舊法較有利於行為人，故依刑法第二條第
      一項前段規定，本案關於上開法條之法定刑罰金部分，自
      應適用行為時之法律即修正前刑法第三十三條第五款規定
      決定其罰金部分之法定刑。
    (2)法定刑為罰金之提高標準部分：
      被告行為後，關於刑法罰金刑部分，業於九十五年六月十
      四日以華總一義字第○九五○○○三五一八一號令增訂公
      布刑法施行法第一條之一，明定：「中華民國九十四年一
      月七日刑法修正施行後（按指九十五年七月一日），刑法
      分則編所定罰金之貨幣單位為新臺幣。九十四年一月七日
      刑法修正時，刑法分則編未修正之條文定有罰金刑者，自
      九十四年一月七日刑法修正施行後，就其所定數額提高為
      三十倍。但七十二年六月二十六日到九十四年一月七日新
      增或修正之條文，就其所定數額提高為三倍。」，與該條
      增訂公布前，就罰金刑部分所適用之罰金罰鍰提高標準條
      例第一條前段、現行法規所定貨幣單位折算新臺幣條例第
      二條規定不同。而上開法條係刑法分則編未修正之條文而
      定有罰金刑者，比較新舊法適用之結果，其關於法定刑為
      罰金部分之提高標準，新法並無較有利於被告之情形，故
      依刑法第二條第一項前段規定，本案關於上開法條之法定
      刑罰金提高標準部分，自應適用行為時之法律即罰金罰鍰
      提高標準條例第一條及現行法規所定貨幣單位折算新臺幣
      條例第二條。
(三)、易科罰金部分：
    被告犯罪時之刑法第四十一條第一項前段規定：「犯最重本
    刑為五年以下有期徒刑以下之刑之罪，而受六個月以下有期
    徒刑或拘役之宣告，因身體、教育、職業、家庭之關係或其
    他正當事由，執行顯有困難者，得以一元以上三元以下折算
    一日，易科罰金。」，又被告行為時之易科罰金折算標準，
    修正前罰金罰鍰提高標準條例第二條（現已刪除）規定，就
    其原定數額提高為一百倍折算一日，則本件被告行為時之易
    科罰金折算標準，最高應以銀元三百元折算一日，經折算為
    新臺幣後，應以新臺幣九百元折算為一日。惟九十五年七月
    一日修正公布施行之刑法第四十一條第一項前段則規定：「
    犯最重本刑為五年以下有期徒刑以下之刑之罪，而受六個月
    以下有期徒刑或拘役之宣告者，得以新臺幣一千元、二千元
    或三千元折算一日，易科罰金。」比較修正前後之易科罰金
    折算標準，以九十五年七月一日修正公布施行前之規定，較
    有利於被告，則應依刑法第二條第一項前段，適用修正前刑
    法第四十一條第一項前段之規定，定其折算標準。
(四)、刑法第七十四條緩刑部分：
    被告行為後，刑法第七十四條業於九十四年二月二日修正公
    布，並於九十五年七月一日施行。但「犯罪在刑法新法施行
    前，新法施行後，緩刑之宣告，應適用新法第七十四條之規
    定。」最高法院九十五年五月二十三日刑事庭第八次會議決
    議第七點可資參照。故本案應適用新法第七十四條之規定。
三、核被告所為，係犯刑法一百八十五條之四之駕駛動力交通工
    具肇事致人受傷而逃逸罪。被告於肇事後，在員警未發覺前
    ，自行到派出所自首等候接受裁判，有至現場處理之臺中縣
    警察局豐原分局豐原派出所警員林志信出具之職務報告一份
    （偵查卷第九頁）及道路交通事故肇事人自首情形紀錄表一
    份（偵查卷第四七頁）在卷可稽，其對於未發覺之罪自首而
    接受裁判，應依刑法第六十二條前段之規定，減輕其刑。爰
    審酌被告素行尚可，疏未遵守道路交通安全規則，終至肇事
    致告訴人受傷，肇事後復未協助救護、旋即逃逸，罔顧他人
    生命、身體、健康，惡性非輕，惟念其犯後坦承犯行，態度
    尚佳，及其犯罪之動機、目的、手段，暨被告已賠償告訴人
    機車修復之損失，並取得告訴人之原諒，願就過失傷害部分
    撤回告訴（詳見下述）等一切情狀，量處如主文所示之刑，
    並諭知易科罰金之折算標準。末查被告並未曾受有期徒刑以
    上刑之宣告，有臺灣高等法院被告全國前案紀錄表及臺灣臺
    中地方法院檢察署刑案資料查註紀錄表在卷可稽，因一時短
    於思慮，致觸犯本案犯行，其經此次起訴審判後，當能知所
    警惕，信無再犯之虞，本院認為前開對其宣告之刑，以暫不
    執行為適當，併宣告緩刑二年，以啟自新。
據上論斷，應依刑事訴訟法第二百七十三條之一第一項、第二百
九十九條第一項前段，刑法第二條第一項前段、第一百八十五條
之四、修正前第六十二條、修正前第四十一條第一項前段、第七
十四條第一款，修正前罰金罰鍰提高標準條例第二條，現行法規
所定貨幣單位折算新臺幣條例第二條，判決如主文。
本案經檢察官甲○○到庭執行職務
中    華    民    國    95    年    8     月    30    日
                   交通法庭    法  官  洪堯讚
上正本證明與原本無異。
如不服本判決，應於送達後十日內向本院提出上訴狀（須附繕
本），上訴於台灣高等法院台中分院。
                                書記官  柳寶倫
中    華    民    國    95    年    8     月    30    日
附錄本案論罪科刑法條
中華民國刑法第185條之4
駕駛動力交通工具肇事，致人死傷而逃逸者，處6月以上5年以下
有期徒刑。


司法院資訊處製作；財團法人民間司法改革基金會備份。
